臺灣新北地方法院民事裁定
110年度消債清字第147號
聲  請  人
即  債務人  童建隆  



上列當事人因消費者債務清理事件聲請清算，本院裁定如下：
    主  文
一、聲請人童建隆自中華民國111年1月12日上午10時起開始清算
    程序。
二、本件得由司法事務官進行清算程序。
    理  由
一、按債務人不能清償債務或有不能清償之虞者，得依本條例所
    定更生或清算程序，清理其債務；債務人對於金融機構負債
    務者，在聲請更生或清算前，應向最大債權金融機構請求協
    商債務清償方案，或向其住、居所地之法院或鄉、鎮、市、
    區調解委員會聲請債務清理之調解；法院開始清算程序之裁
    定，應載明其年、月、日、時，並即時發生效力；法院裁定
    開始更生或清算程序後，得命司法事務官進行更生或清算程
    序；必要時，得選任律師、會計師或其他適當之自然人或法
    人一人為監督人或管理人，消費者債務清理條例（下稱消債
    條例）第3條、第151條第1項、第83條第1項及第16條第1項
    分別定有明文。
二、本件聲請人主張略以：聲請人前任職於酒店擔任服務生，因
    當時同事與其友人擬與他人合夥投資菸酒批發，以供應酒店
    賺取差價，聲請人遂聽信該名同事之建議而一同合夥投資，
    並向銀行申貸資金作為投資資金使用，嗣因該合夥事業無法
    與大型商家競爭而滯銷，僅得認賠出清結束，且聲請人當時
    除投資無法回收外，復因收入來源為客戶所給付之小費而不
    穩定，而任職之酒店一再因糾紛及遭查違法、投資股東變更
    停業等，經常連續數日無收入，入不敷出只得以債養債，終
    因無力償還，致目前積欠債務新臺幣（下同）1,296萬7,545
    元。又聲請人前於109年10月間向鈞院聲請債務清理前置調
    解，經鈞院以109年度司消債調字第858號調解事件受理，經
    最大債權金融機構提供以債權金額684萬5,979元、分180期
    、利率0%、每月清償1萬1,000元之調解方案，惟因聲請人尚
    積欠其他7名債權人債務金額612萬1,566元，合計每月還款
    金額已超出聲請人之還款能力，故調解不成立。另聲請人目
    前任職於小吃店，平均每月薪資收入約為2萬0,500元，而每
    月必要生活支出為1萬8,367元，餘額僅有2,133元，且聲請
    人名下除有台積電股票2股外，別無其他財產，是聲請人有
    不能清償之債務之虞情事，爰依法向法院聲請清算等語。
三、經查：
(一)本件聲請人前於109年10月8日向本院聲請債務清理之前置調
    解，經本院以109年度司消債調字第858號更生調解事件受理
    在案，並定於同年11月17日進行調解程序。於調解程序期日
    ，經最大債權金融機構台新國際商業銀行股份有限公司（下
    稱台新銀行）提供以1個月為1期、共180期、年利率0%、每
    月清償1萬1,000元之調解方案，惟因聲請人表示其每月僅能
    清償2,000元至3,000元，致前置調解不成立。嗣聲請人向本
    院聲請更生，由本院以109年度消債更字第678號更生事件受
    理，然聲請人復於110年6月17日撤回更生之聲請等情，此有
    本院109 年11月17日調解程序筆錄、調解不成立證明書、聲
    請人之民事撤回聲請狀等件在卷可稽（見本院109 年度司消
    債調字第858號卷第76-82頁、本院109年度消債更字第678號
    卷第107頁及本院卷第29頁），復經本院依職權調閱上開調
    解、更生事件卷宗查明屬實。是以，本件聲請人所為本件清
    算之聲請可否准許，應審究聲請人其現況是否有不能清償債
    務或有不能清償之虞之情事而定。
(二)聲請人主張其積欠債務高達1,296萬7,545元，而其名下除有
    台積電股票2股外，別無其他財產等情，業據提出財產及收
    入狀況說明書、債權人清冊、債務人清冊、108至109年度綜
    合所得稅各類所得資料清單、全國財產稅總歸戶財產查詢清
    單、財團法人金融聯合徵信中心查詢當事人綜合信用報告回
    覆書、中華民國人壽保險商業同業公會保險業通報作業資訊
    系統資料查詢結果表、三重正義郵局郵政存簿儲金簿封面及
    內頁等件影本附卷為憑（見本院卷第23-27頁、第31-51頁、
    第73-75頁、第79-87頁、第117-121頁），是堪信聲請人此
    部分之主張為真。
(三)又聲請人稱其目前任職於小吃店，平均每月薪資收入約2萬0
    ,500元等語，有聲請人提出之勞工保險被保險人投保資料表
    、薪資袋等件影本存卷足徵（見本院卷第53-55頁、第61-71
    頁、第131頁），經核與聲請人所述大致相當，故堪認聲請
    人每月之收入為2萬0,500元；另聲請人主張其每月必要生活
    費用為1萬8,367元（含膳食費用6,600元、手機費用800元、
    交通費用1,000元、雜支1,000元、勞、健保及年費2,467元
    、房屋租金5,000元、水、電、瓦斯、電話費1,500元）等語
    ，並提出房屋租賃契約書、油資及膳食、雜支費用之統一發
    票、手機費繳款證明、新北市小吃業職業工會繳費收據、醫
    療費用收據、有線電視繳費收執聯、水費通知單、電費繳費
    通知單、瓦斯費收費通知單等件影本附卷可佐（見本院卷第
    89-91頁、第133-175頁），經本院衡諸現今社會經濟消費情
    形，認聲請人上開所提列之金額，並未逾新北市111年度每
    人每月最低生活費之1.2倍即1萬8,960元，尚屬合理，應堪
    採信。
(四)基上，本院審酌聲請人現況之財產、勞力及信用等清償能力
    ，以聲請人名下僅有台積電股票2股外，別無其他財產，而
    聲請人目前平均每月收入約2萬0,500元，扣除其每月必要生
    活支出1萬8,367元後，僅有餘額2,133元（計算式：20,500
    元－18,367元＝2,133元），如以聲請人每月餘額按月清償聲
    請人所積欠約1,296萬7,545元之債務，尚須約507年之時間
    始能清償完畢（計算式：12,967,545÷2,133元÷12月≒507年
    】，顯見聲請人無法於勞動基準法所規定之強制退休年齡65
    歲前將債務清償完畢，且上開債務倘再繼續加計利息及違約
    金，其還款年限顯然更長，是以聲請人前開全部收入及財產
    狀況，對於其已屆期之債務顯難於短期內清償完畢，故堪信
    已難以清償其所負之無擔保或無優先權債務。從而，聲請人
    所為本件清算之聲請，核符消債條例第3條所定「不能清償
    之虞」之要件。
四、綜上所述，本件聲請人為一般消費者，並未從事營業活動。
    而其有不能清償債務之虞之情事，亦未經法院裁定開始更生
    程序或許可和解或或宣告破產。此外，復查無聲請人有消債
    條例第6條第3項、第8條或第82條第2項所定應駁回清算聲請
    之事由存在，是本件清算之聲請，即屬有據，應予准許。爰
    裁定開始清算程序，並依法命司法事務官進行本件清算程序
    。
五、爰依首揭法條裁定如主文。
中　　華　　民　　國　　111 　年　　1 　　月　　12　　日
                  民事第一庭  法  官  毛崑山
上為正本係照原本作成。
本件不得抗告。
本裁定已於111年1月12日上午10時公告。
中　　華　　民　　國　　111 　年　　1 　　月　　12　　日
                              書記官  童淑敏